臺灣臺東地方法院刑事判決　　　　　　　　　　　　　九十一年度交易字第一號
　　公　訴　人　臺灣臺東地方法院檢察署檢察官
　　被　　　告　丙○○
右列被告因過失傷害案件，經檢察官提起公訴（九十年度偵字第一九六四號），本院
判決如左：
    主  文
丙○○過失傷害人致重傷，處有期徒刑參月，如易科罰金，以參佰元折算壹日。
    事  實
一、丙○○於民國九十年四月二十一日凌晨零時五分許，駕駛車號ＷＲ─九五四二號
    自小貨車，沿臺東縣東河鄉○○村○○○○○路由北往南方向行駛，行經臺東縣
    東河鄉都蘭村十七鄰四二號前時，本應注意汽車行駛時，駕駛人應注意車前狀況
    並隨時採取必要之安全措施、汽車在劃有行車分向限制線之路段不得駛入來車之
    車道內，且依當時之天候、路況，並無不能注意之情事，竟疏未注意上開規定，
    並跨越中心分向限制線上行駛，適田榮福正穿越道路，疏未注意右方來車，丙○
    ○所駕駛之汽車遂因此撞及田榮福，致田榮福受有頭部外傷併硬膜下出血並造成
    難以治療及復原之重大神經損傷之重傷害，經警員到現場處理時，丙○○自承其
    為肇事者並隨警員至派出所製作筆錄自首而受裁判。
二、案經被害人田榮福之妻甲○○訴由臺東縣警察局成功分局報請臺灣臺東地方法院
    檢察署檢察官偵查起訴。
    理  由
一、訊據被告丙○○矢口否認有何過失傷害之犯行，辯稱：伊並未跨越中心分向限制
    線行駛，伊看到田榮福時有緊急剎車，方向盤左轉，車子才轉到分向限制線上云
    云。惟查，按卷附之臺東縣警察局道路交通事故調查報告表所繪之現場圖、交通
    事故現場照片五張及交通事故現場勘驗圖所示，被告所駕駛汽車之左剎車痕起點
    位於對向車道上，且該車左斜橫向跨停於中心分向限制線上，而被害人田榮福肇
    事後人體與拖鞋、木棍等掉落物遺留在分向限制線上，顯示被告於肇事時，應係
    跨越中心分向限制線不當行駛，被告更於警訊時供稱：「當會車過後我就看見在
    我車左前方五公尺處有個行人過馬路東向西，我看見後便向左閃避，我車右方後
    照鏡不慎碰撞到行人」等語，是本件車禍發生，應係被告未注意車前狀況並跨越
    中心分向限制線行駛，適被害人田榮福穿越道路時亦疏未注意右方被告的來車，
    被告所駕駛之汽車遂因此撞及被害人田榮福，被告違規駕駛汽車及田榮福違規穿
    越道路，均為本次車禍之肇事原因，且本件車禍肇事原因經送臺灣省花東區車輛
    行車事故鑑定委員會鑑定及臺灣省車輛行車事故覆議鑑定委員會覆議結果，均亦
    同此認定，有臺灣省花東區車輛行車事故鑑定委員會九十年十一月二十七日花鑑
    字第九○○六一五號函附鑑定意見書及臺灣省車輛行車事故覆議鑑定委員會九十
    一年二月一日府覆議字第九○二八○二號函附覆議意見書各一份在卷可參。復查
    ，被害人田榮福因本次車禍而受有頭部外傷併硬膜下出血並造成難以治療及復原
    之重大神經損傷之重傷害，有馬偕紀念醫院臺東分院九十一年五月十四日馬院東
    字第乙九一一八三○號函、診斷證明書在卷足憑。按汽車行駛時，駕駛人應注意
    車前狀況並隨時採取必要之安全措施；汽車在雙向二車道行駛時，在劃有分向限
    制線之路段，不得駛入來車之車道內，道路交通安全規則第九十四條第三項、第
    九十七條第二款分別定有明文。查被告為領有汽車駕駛執照之汽車駕駛人，被告
    於右揭時地駕駛自用小客車，本應注意上揭規定，再交通安全規則訂立之目的，
    應不在規則本身訂立之條文，而是為維護交通行車及保障生命身體之安全，是行
    車者若能遵守道路交通安全規則，則可避免車禍事故之發生或減輕車禍事故所造
    成之結果，即使當時被害人田榮福穿越道路時未注意右方來車為被告所不可避免
    之因素，然被告若能在車禍當時遵守道路交通安全規則，當可減輕本件車禍事故
    之損害，甚至可以閃避被害人田榮福而避免事故之發生，故被告違反道路交通安
    全規則非僅有行政責任而已，顯然被告因過失違反道路交通規則之行為可認係本
    件車禍之原因，且依卷附之臺東縣警察局道路交通事故調查報告表所示之肇事當
    時之天候、路況等情形，並無不能注意之情狀，竟疏未注意車前狀況，跨越中心
    分向限制線，侵入對向來車車道，其因此肇致前開行車事故，自應負過失責任。
    被告之過失行為與被害人田榮福之傷害結果並有相當因果關係。事證明確，被告
    犯行應堪認定。
二、核被告所為，係犯刑法第二百八十四條第一項後段因過失傷害人致重傷罪。被告
    於肇事後警員到場處理時自承為肇事者並隨警員到派出所做酒測及筆錄，業據證
    人即現場處理之警員乙○○到庭證述屬實，應依刑法第六十二條前段自首之規定
    減輕其刑。爰審酌被告過失程度（被害人亦對肇事之發生有過失）、造成被害人
    受傷程度、犯後態度及迄未達成民事上和解賠償損害等一切情狀，量處如主文所
    示之刑並諭知易科罰金之折算標準，以示懲儆。
據上論斷，應依刑事訴訟法第二百九十九條第一項前段、刑法第二百八十四條第一項
後段、第六十二條前段、第四十一條第一項前段、罰金罰鍰提高標準條例第一條前段
、第二條，判決如主文。
本案經檢察官陳弘能到庭執行職務。
中      華      民      國      九十一      年      七    月    十五    日
      臺灣臺東地方法院刑事庭
                                          法  官  范智達
右正本證明與原本無異。
如不服本判決，應於判決送達後十日內向本院提出上訴狀。（須附繕本）
「切勿逕送上級法院」
                                          書記官  賴淑芬
中      華      民      國      九十一      年      七    月    十六    日
附錄本案論罪法條全文
刑法第二百八十四條：
  因過失傷害人者，處六月以下有期徒刑，拘役或五百元以下罰金。致重傷者，處一
  年以下有期徒刑，拘役或五百元以下罰金。
  從事業務之人，因業務上之過失傷害人者，處一年以下有期徒刑、拘役或一千元以
  下罰金。致重傷者，處三年以下有期徒刑，拘役或二千元以下罰金。
